【裁判字號】    99,訴,852
【裁判日期】    990720
【裁判案由】    偽造文書
【裁判全文】
臺灣臺南地方法院刑事判決               99年度訴字第852號
公  訴  人  臺灣臺南地方法院檢察署檢察官
被      告  乙○○
上列被告因偽造文書案件，經檢察官提起公訴（99年度偵字第72
75號），被告就犯罪事實為有罪之陳述，本院合議庭裁定由受命
法官獨任進行簡式審判程序，判決如下：
    主  文
乙○○犯共同行使偽造私文書罪，處有期徒刑肆月，如易科罰金
以新臺幣壹仟元折算壹日。
    事實及理由
一、乙○○於民國97年間，欲向址設臺南市○○區○○路3段39
    號「聖興汽車商行」購買車牌號碼6788－LP號BMW廠牌318IZ
    A型式之自用小客車（下稱系爭車輛），雙方約定車價新台
    幣（下同）87萬元，然因其信用不良恐無法向銀行辦理貸款
    ，即思以其弟弟甲○○之名義辦理貸款，卻未經甲○○之同
    意，夥同一名姓名、年籍不詳之成年男子（下稱A男），共
    同基於行使偽造私文書之犯意聯絡，於97年7月3日某時許，
    在其位於臺南市○區○○路1038號住處，於辦理對保時，向
    臺灣歐利克股份有限公司之員工洪義雄介紹A男係其弟弟甲
    ○○，由A男在「貸款暨動產抵押契約書」上偽簽「甲○○
    」之署名2枚及盜蓋「甲○○」之印章，暨在「動產擔保交
    易動產抵押設定登記申請書」上盜蓋「甲○○」之印章，而
    偽造上開私文書後，交付予洪義雄持向華南商業銀行股份有
    限公司辦理車輛貸款而行使。嗣於98年7月間，甲○○接到
    強制保險單及銀行追繳貸款通知，始悉遭乙○○冒名辦理車
    輛貸款。案經臺南市警察局第一分局報告臺灣臺南地方法院
    檢察署檢察官偵查起訴。
二、本件被告乙○○所犯係死刑、無期徒刑、最輕本刑為3年以
    上有期徒刑以外之罪，其於準備程序中就被訴事實為有罪之
    陳述，經法官告知簡式審判程序之旨，並聽取公訴人及被告
    之意見後，認宜為簡式審判程序，依刑事訴訟法第273條之1
    第1項規定，裁定進行簡式審判程序加以審理，則依據刑事
    訴訟法第273條之2、同法第159條第2項之規定，不適用傳聞
    法則有關限制證據能力之相關規定；並得依同法第310條之2
    之準用同法第454條之規定製作略式判決書（僅記載「證據
    名稱」），合先敘明。
三、前項犯罪事實，有下列事證足資證明：
  (一)被告於偵訊中及本院準備程序中之自白。
  (二)證人即被害人甲○○於警詢、偵查中之供述，證人吳玉鳳、
    吳發展、李戊竹於警詢中之供述，證人王國興、洪義雄於警
    詢及偵訊中之供述。
  (三)卷附汽（機）車過戶登記書、汽（機）車各項異動登記書、
    中古汽車買賣定型化合約書、貸款暨動產抵押契約書、動產
    擔保交易動產抵押設定登記申請書、臺灣歐利克股份有限公
    司契約判定書、分期付款申請書、案件申請說明書、華南商
    業銀行匯款回條聯等文件各1份。
四、被告雖辯稱，整起犯罪事實係其一人所為，並沒有起訴書所
    稱，與A男一起偽造文書後並持以行使。惟查，依證人即出
    售系爭汽車給被告之王國興於警詢及偵訊中所述，被告係與
    一名男子一起去看車，當時被告說該名男子是她弟弟；另證
    人即負責辦理本件貸款對保之洪義雄於警詢及偵訊中亦供稱
    ，對保是在被告家中辦理的，當時有被告及一名男子，被告
    說是其弟甲○○等語。參以，被告亦不否認確實有男子陪同
    去看車，且被告均以弟弟稱呼陪同看車的男子(見偵卷第11
    頁)，另證諸被告於偵查庭當庭書寫「甲○○」簽名與本件
    冒名貸款案件相關申請表格中「甲○○」簽名，僅以肉眼辨
    識即能判斷兩者並非出自同一人之簽名字跡，由此可見，證
    人洪義雄證稱辦理對保時，確實是由在場經被告稱呼為弟弟
    的男子偽簽甲○○的簽名等語，應屬可信。從而，被告辯稱
    僅是伊1人獨自犯案，並未有其他共犯之雁詞，顯係為迴護
    共犯之詞，顯不足採信。
五、核被告所為，係犯刑法第216條、第210條之行使偽造私文書
    罪嫌。被告與A男就上開犯行，有犯意聯絡及行為分擔，均
    為共同正犯。其偽造署名及盜蓋印章之行為，為偽造私文書
    之階段行為，而偽造私文書後復持以行使，其偽造之低度行
    為亦應為行使之高度行為所吸收，均不另論罪。爰審酌被告
    明知自己因為債信不良，而法獲得銀行貸款，竟不顧姐弟情
    誼，擅自冒用其弟甲○○名義，購車並辦理貸款，嗣因資力
    不佳未能如期繳交貸款，致使遭冒名之甲○○被銀行追償，
    不但有致使甲○○之財產受損之可能，更嚴重損害甲○○之
    債信，並使債權銀行關於風險控管產生不正確，被告犯後雖
    坦承犯行，惟對於共犯之男子多所迴護，致無從追查，其犯
    後態度難謂良好等一切情狀，量處如主文所示之刑，並諭知
    易科罰金之折算標準。在「貸款暨動產抵押契約書」上偽造
    「甲○○」之署名2枚，不問屬於犯人與否，依刑法第219
    條規定，宣告沒收。
六、據上論斷，應依刑事訴訟法第273條之1第1項、第299條第1
    項前段，刑法第28條、第216條、第210條、第219條、第41
    條第1項，判決如主文。
本案經檢察官丙○○到庭執行職務。
中    華    民    國    99    年    7     月    20    日
                  刑事第一庭    法  官  鄭銘仁
以上正本證明與原本無異。
如不服本判決應於收受本判後10日內向本院提出上訴書狀，並應
敘述具體理由。其未敘述上訴理由者，應於上訴期間屆滿後20日
內向本院補提理由書狀（均須按他造當事人之人數附繕本）「切
勿逕送上級法院」。
                                書記官  郭勝華
中    華    民    國    99    年    7     月    23    日
附記：
中華民國刑法第210條（偽造變造私文書罪）
偽造、變造私文書，足以生損害於公眾或他人者，處 5 年以下
有期徒刑。
中華民國刑法第216條（行使偽造變造或登載不實之文書罪）
行使第 210 條至第 215 條之文書者，依偽造、變造文書或登載
不實事項或使登載不實事項之規定處斷。

司法院資訊處製作；財團法人民間司法改革基金會備份。
